【裁判字號】    99,簡上,85
【裁判日期】    990621
【裁判案由】    詐欺
【裁判全文】
臺灣基隆地方法院刑事判決              99年度簡上字第85號
公  訴  人  臺灣基隆地方法院檢察署檢察官
上  訴  人
即  被  告  壬○○
上列上訴人即被告因詐欺案件，不服本院基隆簡易庭99年度基簡
字第137號，中華民國99年2月26日第一審刑事簡易判決（原聲請
案號：臺灣基隆地方法院檢察署99年度偵字第7號，及臺灣士林
地方法院檢察署98年度偵字第16759、16760號；臺灣基隆地方法
院檢察署99年度偵字第674、676號移送併辦），提起上訴，本院
管轄之第二審合議庭判決如下：
    主      文
上訴駁回。
壬○○緩刑貳年。
    事實及理由
一、本案經本院審理結果，認第一審判決以被告壬○○係犯刑法
    第30條第1項前段、第339條第1項之幫助詐欺取財罪，而判
    處被告有期徒刑4月，如易科罰金以新台幣1,000元折算1日
    ，其認事用法均無違誤，量刑亦屬適當，應予維持，並引用
    第一審簡易判決記載之事實、證據及理由（如附件）。
二、上訴人即被告於本院審理時，坦承所有犯行，並以伊係初犯
    且與被害人達成和解，並求為緩刑之宣告等語。
三、訊據上訴人即被告壬○○對於本件幫助詐欺取財之犯行，業
    已坦承不諱，並據如附件附表所示被害人丙○○等8人於警
    詢時證述明確，復有中華郵政股份有限公司基隆郵局基營字
    第09 90100051號函、中華郵政股份有限公司基隆大武崙郵
    局帳戶存摺存款交易明細、開戶資料、被害人等帳戶存摺匯
    款明細等資料附卷可稽，堪信被告自白與事實相符。本件事
    證明確，其犯行堪以認定。
四、核被告壬○○所為，係犯刑法第30條第1項前段、第339條第
    1項之幫助詐欺取財罪。被告係基於幫助之犯意提供其帳戶
    ，為幫助犯，應依刑法第30條第2項按正犯之刑減輕之。原
    審審酌被告隨意提供個人極為重要之金融帳戶，供詐騙行為
    人獲取犯罪所得，影響社會秩序及犯後態度等一切情狀，原
    審量處被告有期徒刑4月，如易科罰金以新台幣1,000元折算
    1 日，其認事用法並無違誤，量刑亦屬恰當，應予維持，被
    告上訴指摘原審簡易判決不當，為無理由，應予駁回。
五、惟本院審酌被告前未曾受有期徒刑以上刑之宣告，有本院被
    告全國前案紀錄表在卷可按，且與被害人辛○○、丁○○、
    甲○○、己○○等人達成和解，有本院公務電話紀錄及審理
    筆錄在卷可憑，而上開被害人均當庭表示願意原諒被告，希
    望給予其自新之機會，故堪認被告係一時失察，致罹刑章，
    本院認本件刑之宣告，已足收警惕之效，因認所處之刑，以
    暫不執行為適當，併予宣告緩刑2年，以策自新。
據上論斷，應依刑事訴訟法第455 條之1 第3 項、第368 條、第
373 條，刑法第74條第1 項第1 款，判決如主文。
本案經檢察官戊○○到庭執行職務。
中    華    民    國    99    年    6     月    21    日
                     臺灣基隆地方法院刑事第三庭
                         審判長法  官  鄭景文
                               法  官  陳賢德
                               法  官  陳姵君
以上正本證明與原本無異。
如不服本判決應於收受本判決後10日內向本院提出上訴書狀，其
未敘述上訴理由者，並得於提起上訴後10日內向本院補提理由書
狀（均須按他造當事人之人數附繕本）「切勿逕送上級法院」。
中    華    民    國    99    年    6     月    21    日
                               書記官  彭筠凱
附件：
臺灣基隆地方法院刑事簡易判決         99年度基簡字第137號
聲  請  人  臺灣基隆地方法院檢察署檢察官
被      告  壬○○  女  21歲（民國○○年○○月○○日生）
                    身分證統一編號：Ｚ000000000號
                    住基隆市安樂區○○○路158之3號9樓
上列被告因詐欺案件，經檢察官聲請以簡易判決處刑（99年度偵
字第7號）及移送併案審理（臺灣士林地方法院檢察署98年度偵
字第16759、16760號；臺灣基隆地方法院檢察署99年度偵字第67
4、676號），本院判決如下：
    主  文
壬○○幫助意圖為自己不法之所有，以詐術使人將本人之物交付
，處有期徒刑肆月，如易科罰金，以新臺幣壹仟元折算壹日。
    事實及理由
一、犯罪事實：
    壬○○能預見一般人取得他人金融帳戶之行徑，常與財產犯
    罪之需要密切相關，且取得他人存摺之目的，在於取得贓款
    及掩飾犯行不易遭人追查，又對於提供帳戶，雖無引發他人
    萌生犯意之確信，但仍以縱若有人持以犯罪，亦不違背其本
    意之幫助犯意，於民國98年9月6日前之某日，在某不詳處所
    ，將其所申辦之中華郵政股份有限公司基隆大武崙郵局（下
    簡稱基隆大武崙郵局）帳號00000000000000000 號帳戶之存
    摺、提款卡及密碼，交付予某真實姓名、年籍不詳之成年人
    ，以此方式幫助該人所屬犯罪集團從事詐欺犯行。嗣有詐騙
    集團成員在露天拍賣網站上，佯登拍賣物品之廣告，致如附
    表所示丙○○等8人，上網瀏覽時信以為真，限於錯誤，而
    於如附表所示之時間，下單標得如附表所示之物品，並匯款
    至壬○○所申辦之上開基隆大武崙郵局帳戶內。嗣因丙○○
    等8人遲未收到商品，始知受騙，報警處理而查悉上情。
二、證據：
  (一)訊據被告壬○○矢口否認有何上開詐欺犯行，辯稱，伊於98
    年9月4日將上開郵局存摺、提款卡及寫有密碼之字條交予其
    配偶欲存錢在上開帳戶，但被其配偶弄遺失，有至郵局補辦
    但郵局的人叫伊去報案。惟查，上揭犯罪事實，業經被害人
    即證人丙○○、甲○○、癸○○、乙○○、辛○○、丁○○
    、己○○、庚○○證述屬實。又上開帳戶並未有辦理遺失及
    變更等任何資訊，此有中華郵政股份有限公司基隆郵局以基
    營字第0990100051號函覆本署之函在卷可稽。況被告既稱當
    日係要存錢，則何需另將密碼寫在紙上，被告所辯不足採信
    。此外，並有上開郵局帳戶存摺存款交易明細、開戶資料、
    被害人等帳戶存摺匯款明細等資料在卷可稽。
  (二)詐欺之正犯為避免員警自帳戶來源回溯追查出真正身分，乃
    以他人帳戶供作詐得款項出入之帳戶，此為詐欺正犯需利用
    他人帳戶之原因，故詐欺之正犯亦會擔心如使用他人遺失或
    不知該帳號實際使用狀況之帳戶，將時時處於該帳戶被申報
    掛失止付之風險中，隨時有可能因帳戶持有人發現帳戶存摺
    、提款卡遺失而辦理掛失止付，使詐騙集團無法順利提取被
    害人所匯之款項，甚至遭帳戶持有人以辦理補發存摺、變更
    印鑑、密碼之方式，將帳戶內存款提領一空，致其費盡周章
    所詐得之款項化為烏有。是以詐欺正犯所使用之帳戶，必須
    為其所能控制之帳戶，始能確保詐得款項。申言之，詐欺正
    犯絕不可能使用他人遺失存摺、提款卡、印鑑、密碼之帳戶
    供作詐得款項匯入之帳戶，以免除遭真正帳戶持有人提領或
    掛失之風險。故被告辯稱：伊帳戶之存摺、提款卡均已遺失
    云云，實無足採。
  (三)又於金融機構開設帳戶並請領存摺、提款卡一事，係針對個
    人身分之社會信用而便利資金流通，具有強烈之屬人性，而
    存摺、提款卡、印章等物，事關個人財產權益之保障，其專
    有性甚高，一般人均有妥為保管及防止他人任意使用之認識
    ，縱因特殊情況偶需交付他人使用，亦必深入瞭解用途及合
    理性始予提供；若該等專有物品如落入不明人士手中，極易
    被利用為與財產有關之犯罪工具，此亦為吾人依一般生活認
    知所易於體察之常識。而有犯罪意圖者，非有正當理由，竟
    徵求他人提供帳戶，客觀上可預見其目的係為供某筆資金存
    入後再行領出之用，且係有意隱瞞其資金存入提領之流程並
    避免行為人身分曝光，吾人本於一般生活認知均易於瞭解，
    媒體復一再報導此等詐騙集團為規避查緝而使用他人帳戶以
    遂行詐欺之不法犯罪態樣。被告既可預見將帳戶交付不熟識
    之他人使用，將幫助他人實施詐欺犯罪，竟仍將其帳戶存摺
    、提款卡及密碼交付來路不明之人，使該人得自其帳戶領取
    款項，其顯有縱以其帳戶實施詐欺犯罪亦不違背其本意之幫
    助意思至明。
三、論罪及科刑：
  (一)核被告所為，係犯刑法第30條第1項前段、第339條第1項之
    幫助詐欺取財罪。被告係以幫助他人即詐欺犯罪集團實行犯
    罪之意思，從事犯罪構成要件以外之行為，為幫助犯，應依
    刑法第30條第2項之規定而減輕其刑。
  (二)又上開詐欺集團之數次詐欺取財犯行，犯意各別，應分論併
    罰，惟被告係以一提供帳戶之幫助行為，同時幫助詐欺集團
    詐得附表所示被害人之財物，係一行為而觸犯8個幫助詐欺
    取財既遂罪，為想像競合犯，故檢察官另函請併案審理部分
    ，本院自得一併審判。
  (三)爰審酌被告為圖不法利益，交付存摺、提款卡予不法詐騙份
    子作為犯罪工具，致被害人受有損害，被害人數眾多，並使
    犯罪追查趨於複雜，影響社會安全及秩序非微，又被告於偵
    查中否認犯行，犯後態度非佳等一切情狀，量處如主文所示
    之刑。
四、據上論斷，依刑事訴訟法第449條第1項前段，刑法第30條第
    1項前段、第339條第1項、第55條、第41條第1項前段，刑法
    施行法第1條之1，逕以簡易判決處刑如主文。
中    華    民    國    99    年    2    月   26      日
                  基隆簡易庭法    官  鄭培麗
以上正本證明與原本無異。
如不服本判決，應於判決送達後10日內，向本院提出上訴書狀，
敘述上訴理由，上訴於本院合議庭，並按他造當事人之人數附具
繕本。
中    華    民    國     99    年         月          日
                            書 記 官  湯惠芳
┌──┬─────┬───┬─────┬─────┬─────┬─────┬───────┐
│編號│標買時間  │被害人│標得物品  │匯款時間  │匯款地點  │ 匯款金額 │備註          │
│    │          │      │          │          │          │（新臺幣）│              │
├──┼─────┼───┼─────┼─────┼─────┼─────┼───────┤
│ 1  │98年9月4日│丙○○│奇美22吋液│98年9日7日│嘉義彌陀郵│3700元    │臺灣基隆地方法│
│    │14時9分許 │      │晶螢幕    │9時10分許 │局18支局  │          │院檢察署99年度│
│    │          │      │          │          │          │          │偵字第674號、6│
│    │          │      │          │          │          │          │76號          │
│    │          │      │          │          │          │          │              │
├──┼─────┼───┼─────┼─────┼─────┼─────┼───────┤
│ 2  │98年9月5日│甲○○│電腦螢幕2 │同日10時47│臺中市西屯│7400元    │臺灣士林地方法│
│    │19時      │      │個        │分許      │區○○路3 │          │院檢察署98年度│
│    │          │      │          │          │段130 號西│          │偵字第16759號 │
│    │          │      │          │          │屯郵局    │          │、98年度偵字第│
│    │          │      │          │          │          │          │16760號       │
│    │          │      │          │          │          │          │              │
│    │          │      │          │          │          │          │              │
├──┼─────┼───┼─────┼─────┼─────┼─────┼───────┤
│ 3  │98年9月6日│癸○○│飛利浦黑晶│同日12時10│臺北市南港│1000元    │臺灣士林地方法│
│    │23 時20分 │      │爐HD-4412 │分許      │區南港郵局│          │院檢察署98年度│
│    │許        │      │          │          │自動提款機│          │偵字第16759號 │
│    │          │      │          │          │          │          │、98年度偵字第│
│    │          │      │          │          │          │          │16760號       │
│    │          │      │          │          │          │          │              │
│    │          │      │          │          │          │          │              │
├──┼─────┼───┼─────┼─────┼─────┼─────┼───────┤
│ 4  │98年9月7日│乙○○│手機      │同日某時  │南投縣竹山│3100元    │臺灣南投地方法│
│    │10時      │      │          │          │鎮○○路二│          │院檢察署98年度│
│    │          │      │          │          │段83號住處│          │偵字第4453號、│
│    │          │      │          │          │以網路銀行│          │臺灣基隆地方法│
│    │          │      │          │          │轉帳之方式│          │院檢察署99年度│
│    │          │      │          │          │匯款      │          │偵字第7號     │
│    │          │      │          │          │          │          │              │
│    │          │      │          │          │          │          │              │
├──┼─────┼───┼─────┼─────┼─────┼─────┼───────┤
│ 5  │98年9月7日│辛○○│奇美20吋液│同日某時  │臺北縣蘆洲│3200元    │臺灣士林地方法│
│    │12時      │      │晶螢幕    │          │市○○○路│          │院檢察署98年度│
│    │          │      │          │          │中國信託商│          │偵字第16759號 │
│    │          │      │          │          │業銀行自動│          │、98年度偵字第│
│    │          │      │          │          │提款機    │          │16760號       │
│    │          │      │          │          │          │          │              │
├──┼─────┼───┼─────┼─────┼─────┼─────┼───────┤
│ 6  │98年9月7日│丁○○│華碩ASUS  │同日16時15│臺北縣土城│12760元   │臺灣士林地方法│
│    │某時      │      │VK192S19吋│分許      │市○○路一│          │院檢察署98年度│
│    │          │      │寬雪姬白  │          │段住處以網│          │偵字第16759號 │
│    │          │      │WEB液晶螢 │          │路銀行轉帳│          │、98年度偵字第│
│    │          │      │幕4個     │          │之方式匯款│          │16760號       │
│    │          │      │          │          │          │          │              │
│    │          │      │          │          │          │          │              │
├──┼─────┼───┼─────┼─────┼─────┼─────┼───────┤
│ 7  │98年9月7日│己○○│19吋液晶螢│同日16時16│臺北縣汐止│2920元    │臺灣士林地方法│
│    │13時52分許│      │幕        │分        │市合作金庫│          │院檢察署98年度│
│    │          │      │          │          │南汐止分行│          │偵字第16759號 │
│    │          │      │          │          │自動提款機│          │、98年度偵字第│
│    │          │      │          │          │          │          │16760號       │
│    │          │      │          │          │          │          │              │
│    │          │      │          │          │          │          │              │
├──┼─────┼───┼─────┼─────┼─────┼─────┼───────┤
│ 8  │98年9月7日│庚○○│印表機    │同日17時許│臺北市大安│1250元    │臺灣士林地方法│
│    │某時      │      │          │          │區○○○路│          │院檢察署98年度│
│    │          │      │          │          │二段住處以│          │偵字第16759號 │
│    │          │      │          │          │網路銀行轉│          │、98年度偵字第│
│    │          │      │          │          │帳之方式匯│          │16760號       │
│    │          │      │          │          │款        │          │              │
│    │          │      │          │          │          │          │              │
└──┴─────┴───┴─────┴─────┴─────┴─────┴───────┘

司法院資訊處製作；財團法人民間司法改革基金會備份。
